---
output: github_document
---

<!-- README.md is generated from README.Rmd. Please edit that file -->

```{r, include = FALSE}
knitr::opts_chunk$set(
  collapse = TRUE,
  warning = FALSE,
  error = FALSE,
  message = FALSE,
  # eval = FALSE,
  comment = "#>"
)
```

## TCC - Fernando Quadros - Variação da concentração de CO~2~ atmosférica no estado de São Paulo: Abordagem de Séries temporais e geoestatística

### 1) Preparo dos dados

#### Carregando pacotes
```{r}
library(tidyverse)
library(ggridges)
library(ggpubr)
library(geobr)
library(gstat)
library(vegan)
source("r/my-function.R")
```

#### Filtrando os dados para o estado de São Paulo

Carregando a base geral
```{r}
# data_set <- read_rds("data/nasa-xco2.rds") |>
#   filter(xco2 > 0) |>
#   mutate(
#     path = str_remove(path, "data-raw/nc4/|\\.nc4"),
#     date = as_date(str_sub(path,12,17)),
#     year = year(date),
#     month = month(date),
#     day = day(date),
#     .after = "time"
#   )
# glimpse(data_set)
```
Corrigindo o polígono do Estado de São Paulo.
```{r}
states <- geobr::read_state(showProgress = FALSE)
pol_sp <- states |> filter(abbrev_state == "SP") |>
  pull(geom) |>
  pluck(1) |>
  as.matrix()
pol_sp <- pol_sp[(183:4742),]
pol_sp <- rbind(pol_sp, pol_sp[1,])
# plot(pol_sp)
```

Classificando os pontos pertencentes ao estado de São Paulo e gerando um arquivo para o estado.

```{r}
# data_set_sp <- data_set |>
#   mutate(
#     flag_sp = def_pol(longitude, latitude, pol_sp)
#   ) |>
#   filter(flag_sp)
# write_rds(data_set_sp,"data/nasa-xco2-sp.rds")
data_set_sp <- read_rds("data/nasa-xco2-sp.rds") |> 
  filter(xco2_quality_flag == 0) |> 
  group_by(year,month) |> 
  mutate(
    xco2_anomaly = xco2 - median(xco2, na.rm = TRUE), # com tendência - incorporou a escala
    .after = xco2
  ) |> 
  ungroup()
```

#### Existe uma tendência regional nos dados, e ela deve ser retirada para esse trabalho

```{r}
# data_set_sp |>
#   sample_n(1000) |>
#   drop_na() |>
#   mutate( year = year - min(year)) |>
#   ggplot(aes(x=date, y=xco2)) +
#   geom_point() +
#   geom_point(shape=21,color="black",fill="gray") +
#   geom_smooth(method = "lm") +
#   stat_regline_equation(aes(
#   label =  paste(..eq.label.., ..rr.label.., sep = "*plain(\",\")~~"))) +
#   theme_bw() +
#   labs(x="Ano",y="xco2")
```

#### Análise de regressão linear simples para caracterização da tendência.
```{r}
mod_trend_xco2 <- lm(xco2 ~ year, 
          data = data_set_sp |> 
            filter(xco2_quality_flag == 0) |> 
            drop_na() |> 
            mutate( year = year - min(year)) 
          )
# mod_trend_xco2
# summary.lm(mod_trend_xco2)
```


```{r}
a_co2 <- mod_trend_xco2$coefficients[[1]]
b_co2 <- mod_trend_xco2$coefficients[[2]]

data_set_sp <- data_set_sp |>
  filter(xco2_quality_flag == 0,
         year >= 2015 & year <= 2023) |> 
  mutate(
    year_modif = year -min(year),
    xco2_est = a_co2+b_co2*year_modif,
    delta = xco2_est-xco2,
    xco2_detrend = (a_co2-delta) - (mean(xco2) - a_co2)
  ) |> 
  select(-c(flag_br:flag_sp, time, xco2_quality_flag,xco2_incerteza,
           path,year_modif:delta)) |> 
  rename(xco2_trend = xco2,
         xco2 = xco2_detrend) |> 
    mutate(
      season = ifelse(month <=2 | month >=9,"rainy","dry"),
      season_year = ifelse(month <= 2,
                           paste0("rainy_",year-2001,":",year-2000),
                           ifelse(month > 2 & month < 9,
                                  paste0("dry_",year-2000,":",year-1999),                                  paste0("rainy_",year-2000,":",year-1999))),
      epoch = str_remove(season_year,"dry_|rainy_")) |> 
    filter(season_year != "rainy_2014-2015",
         epoch != "14:15") |> 
  # group_by(season_year) |> 
  # mutate(
  #   xco2_anomaly = xco2 - median(xco2, na.rm = TRUE),
  #   .after = xco2
  # ) |> 
  ungroup()
```

### 2) Análise Estatística Básica

```{r}
data_set_sp %>%
  mutate(
  #   fct_year = fct_rev(as.factor(year)),
  #   classe = ifelse(tratamento ==
  #            "UC_desm" | tratamento == "TI_desm",
  #                   "Des","Con")
  ) %>%
  ggplot(aes(y=epoch)) +
  geom_density_ridges(rel_min_height = 0.03,
                      aes(x=xco2, fill=season),
                      alpha = .6, color = "black"
  ) +
  scale_fill_cyclical(values = c("#ff8080","#238B45"),
                      name = "classe", guide = "legend") +
  theme_ridges()
```


```{r}
data_set_sp %>%
  mutate(
  #   fct_year = fct_rev(as.factor(year)),
  #   classe = ifelse(tratamento ==
  #            "UC_desm" | tratamento == "TI_desm",
  #                   "Des","Con")
  ) %>%
  ggplot(aes(y=epoch)) +
  geom_density_ridges(rel_min_height = 0.03,
                      aes(x=xco2_anomaly, fill=season),
                      alpha = .6, color = "black"
  ) + 
  scale_fill_viridis_d(option = "inferno") +
  theme_ridges()
```


```{r}
data_set_sp |>
  group_by(season_year) |>
  summarise(
    N = length(xco2),
    MEAN = mean(xco2),
    MEDIAN = median(xco2),
    STD_DV = sd(xco2),
    SKW = agricolae::skewness(xco2),
    KRT = agricolae::kurtosis(xco2),
  ) |>
  writexl::write_xlsx("output/estat-desc.xlsx")

data_set_sp |>
  group_by(epoch, season) |> 
   # summarise(
   #  xco2 = mean(xco2)) |> 
  ggplot(aes(x=epoch, y=xco2, fill = season)) +
  # geom_col(position = "dodge") +
  geom_boxplot() +
  coord_cartesian(ylim = c(380,395))+
  theme_bw() +
  theme(legend.position = "bottom") +
  labs(fill="") +
  # scale_fill_viridis_d(option = "mako") + 
  scale_fill_manual(values = c("blue3","orange3")) 
```


```{r}
data_set_sp |>
  group_by(season_year) |>
  summarise(
    N = length(xco2_anomaly),
    MEAN = mean(xco2_anomaly),
    MEDIAN = median(xco2_anomaly),
    STD_DV = sd(xco2_anomaly),
    SKW = agricolae::skewness(xco2_anomaly),
    KRT = agricolae::kurtosis(xco2_anomaly),
  ) |>
  writexl::write_xlsx("output/estat-desc-anomaly.xlsx")

data_set_sp |>
  group_by(epoch, season) |> 
   # summarise(
   #  xco2 = mean(xco2)) |> 
  ggplot(aes(x=epoch, y=xco2_anomaly, fill = season)) +
  # geom_col(position = "dodge") +
  geom_boxplot() +
  # coord_cartesian(ylim = c(380,395))+
  theme_bw() +
  theme(legend.position = "bottom") +
  labs(fill="") +
  scale_fill_viridis_d(option = "inferno")
```

### 3) Análise Geoestatística

A definição do grid a ser estimado para pontos não amostrados para o estado de SP.

```{r}
# vetores para coordenadas x e y selecionadas da base do IBGE1
# pol_sp <- states |>
#   filter(abbrev_state == "SP") |> pull(geom) |> purrr::pluck(1) |> as.matrix()
# x<-pol_sp[,1]
# y<-pol_sp[,2]
# dis <- 0.05 # distância para o adensamento de pontos nos estados
# grid_geral <- expand.grid(
#   X=seq(min(x),max(x),dis),
#   Y=seq(min(y),max(y),dis))
```

É necessário classificar cada ponto como pertencente ou não ao estado de SP.

```{r}
# grid_geral <- grid_geral |>
#    mutate(
#      flag = def_pol(X,Y,pol_sp)
#    ) |>
#     filter(flag) |>
#   select(-flag)
# 
# grid_geral |>
#   ggplot(aes(X,Y)) +
#   geom_point()
```


```{r}
# x_ge <- grid_geral$X
# y_ge <- grid_geral$Y
# v_city <- ""
# obj <- citys |> filter(abbrev_state == "SP")
# name_muni <- citys |> filter(abbrev_state == "SP") |> pull(name_muni)
# for(i in 1:nrow(grid_geral)){
#   for(j in seq_along(name_muni)){
#     pol <- obj$geom |> pluck(j) |> as.matrix()
#     lgv <- def_pol(x_ge[i],y_ge[i],pol)
#     if(lgv){
#       v_city[i] <- name_muni[j]
#       break
#     }
#   }
# }
# grid_geral_city <- grid_geral |>
#    add_column(
#      city = v_city
#    )
```


```{r}
# Encontrando os pontos mais próximos para os refugos
# refugos <- grid_geral_city |>
#    filter(is.na(city))
#  
# x_ge_nref <- grid_geral_city |> filter(!is.na(city)) |>
#    pull(X)
# y_ge_nref <- grid_geral_city |> filter(!is.na(city)) |>
#   pull(Y)
# c_ge_nref <- grid_geral_city |> filter(!is.na(city)) |>
#   pull(city)
# 
# x_ref <- refugos |> pull(X)
# y_ref <- refugos |> pull(Y)
# city_ref <- 0
# for(i in 1:nrow(refugos)){
#   dist_vec = sqrt((x_ref[i]-x_ge_nref)^2+(y_ref[i]-y_ge_nref)^2)
#   i_min <- which(dist_vec == min(dist_vec))[1]
#   city_ref[i] <- c_ge_nref[i_min]
# }
# 
# refugos$city <- city_ref
#  
# grid_geral_city <- grid_geral_city |>
#   filter(!is.na(city)) |>
#   rbind(refugos)
# 
# write_rds(grid_geral_city,"data/grid-city.rds")
```


```{r}
grid_geral <- read_rds("data/grid-city.rds")
# citys |>
#   filter(abbrev_state == "SP") |>
#    ggplot() +
#      geom_sf(aes_string(), color="black",
#               size=.05, show.legend = TRUE) +
#   theme_minimal() +
#   geom_point(
#     data = grid_geral |>
#   sample_n(1000),
#   aes(X,Y),
#   color = "red"
#   )
```


#### Definição do gradeado adensado.

```{r}
# grid <- grid_geral |> 
#   select(X, Y)
# sp::gridded(grid) = ~ X + Y
```


#### PASSO 1)

"dry_15:16"   "rainy_15:16" "dry_16:17"   "rainy_16:17"  
"dry_17:18"   "rainy_17:18" "dry_18:19"   "rainy_18:19"  
"dry_19:20"   "rainy_19:20" "dry_20:21"   "rainy_20:21"  
"dry_21:22"   "rainy_21:22" "dry_22:23"   "rainy_22:23"  
"dry_23:24"   "rainy_23:24"  


```{r}
# my_season = "rainy_23:24"
# data_set_aux  <- data_set_sp |>
#   filter(
#     season_year == my_season) |>
#   select(longitude, latitude, xco2_anomaly)
# 
# vct_xco2 <- vector();dist_xco2 <- vector();
# lon_grid <- vector();lat_grid <- vector();
# for(i in 1:nrow(data_set_aux)){
#   d <- sqrt((data_set_aux$longitude[i] - grid$X)^2 +
#               (data_set_aux$latitude[i] - grid$Y)^2)
#   min_index <- order(d)[1]
#   vct_xco2[i] <- data_set_aux$xco2_anomaly[min_index]
#   dist_xco2[i] <- d[order(d)[1]]
#   lon_grid[i] <- grid$X[min_index]
#   lat_grid[i] <- grid$Y[min_index]
# }
# data_set_aux$dist_xco2 <- dist_xco2
# data_set_aux$xco2_new <- vct_xco2
# data_set_aux$lon_grid <- lon_grid
# data_set_aux$lat_grid <- lat_grid
# data_set_aux |>
#   group_by(lon_grid,lat_grid) |>
#   summarise(
#     xco2_anomaly = mean(xco2_anomaly),
#     .groups = "drop"
#   ) |>
#   rename(longitude = lon_grid, latitude = lat_grid) -> data_set_aux
# sp::coordinates(data_set_aux) = ~ longitude + latitude
```

#### PASSO 2 - Construção do Semivariograma Experimental

```{r}
# form <- xco2_anomaly ~ 1
# vari_exp <- gstat::variogram(form, data = data_set_aux,
#                       cressie = FALSE,
#                       cutoff = 2, # distância máxima 8
#                       width = 0.05) # distancia entre pontos
# vari_exp  |>
#   ggplot(aes(x=dist, y=gamma)) +
#   geom_point() +
#   labs(x="lag (º)",
#        y=expression(paste(gamma,"(h)")))
```

#### PASSO 3) Ajuste dos modelos matemáticos teóricos ao semivariograma experimental

```{r}
# patamar=1.27
# alcance=0.34
# epepita=0.4
# modelo_1 <- fit.variogram(vari_exp,vgm(patamar,"Sph",alcance,epepita))
# modelo_2 <- fit.variogram(vari_exp,vgm(patamar,"Exp",alcance,epepita))
# modelo_3 <- fit.variogram(vari_exp,vgm(patamar,"Gau",alcance,epepita))
# plot_my_models(modelo_1,modelo_2,modelo_3)
```
#### PASSO 4) Escolha do melhor modelo

O melhor modelo é aquele que apresenta um coeficiente de regressão o mais próximo de 01 e o interesepto o mais próximo de 0.

```{r}
# conjunto_validacao <- data_set_aux |>
#   as_tibble() |>
#   sample_n(200)
# sp::coordinates(conjunto_validacao) = ~longitude + latitude
# modelos<-list(modelo_1,modelo_2,modelo_3)
# for(j in 1:3){
#   est<-0
#   for(i in 1:nrow(conjunto_validacao)){
#     valid <- gstat::krige(formula=form, conjunto_validacao[-i,], conjunto_validacao, model=modelos[[j]])
#     est[i]<-valid$var1.pred[i]
#   }
#   obs<-as.data.frame(conjunto_validacao)[,3]
#   RMSE<-round((sum((obs-est)^2)/length(obs))^.5,3)
#   mod<-lm(obs~est)
#   b<-round(mod$coefficients[2],3)
#   se<-round(summary(mod)$coefficients[4],3)
#   r2<-round(summary(mod)$r.squared,3)
#   a<-round(mod$coefficients[1],3)
#   plot(est,obs,xlab="Estimado", ylab="Observado",pch=j,col="blue",
#        main=paste("Modelo = ",modelos[[j]][2,1],"; Coef. Reg. = ", b, " (SE = ",se, ", r2 = ", r2,")\ny intersept = ",a,"RMSE = ",RMSE ))
#   abline(lm(obs~est));
#   abline(0,1,lty=3)
# }
```

#### PASSO 5) Definido o melhor modelo, precisamos guardar os valores.

```{r}
# modelo <- modelo_2 ## sempre modificar
# # Salvando os parâmetros dos melhores modelo
# model <- modelo |> slice(2) |> pull(model)
# rss <- round(attr(modelo, "SSErr"),4)
# c0 <- round(modelo$psill[[1]],4)
# c0_c1 <- round(sum(modelo$psill),4)
# a <- ifelse(model == "Gau", round(modelo$range[[2]]*(3^.5),2),
#             ifelse(model == "Exp",round(3*modelo$range[[2]],2),
#             round(modelo$range[[2]],2)))
# 
# 
# r2 <- vari_exp |> add_column( model = model, a=a, c0 = c0,
#                                   c0_c1 = c0_c1) |>
#     mutate(
#       gamma_m = ifelse(model == "Sph",
#         ifelse(dist <= a, c0 + (c0_c1 - c0) * (3/2 * (dist/a) - 1/2 * (dist/a)^3),c0_c1), ifelse(model == "Exp", c0 + (c0_c1-c0)*(1-exp(-3*(dist/a))),c0 + (c0_c1-c0)*(1-exp(-(dist/a)^2)))),
#       residuo_total = (gamma-mean(gamma))^2,
#       residuo_mod = (gamma - gamma_m)^2
#     ) |>
#     summarise(
#       r2=(sum(residuo_total) - sum(residuo_mod))/sum(residuo_total)
#     ) |> pull(r2)
# 
# tibble(
#   my_season, model, c0, c0_c1, a, rss, r2
# ) |> mutate(gde = c0/c0_c1, .after = "a") |>
#   rename(season=my_season) |>
#   write_csv(paste0("output/best-fit-anom/",str_replace(my_season,"\\:","_"),".csv"))
# 
# ls_csv <- list.files("output/best-fit-anom/",full.names = TRUE,pattern = ".csv")
# map_df(ls_csv, read_csv) |>
#   writexl::write_xlsx("output/semivariogram-models-anom.xlsx")
# png(filename = paste0("output/semivariogram-img/semivar-anom",
#                       str_replace(my_season,"\\:","_"),".png"),
#     width = 800, height = 600)
# plot(vari_exp,model=modelo,cex.lab=2, col=1,pl=F,pch=16,cex=2.2,ylab=list("Semivariância",cex=2.3),xlab=list("Distância de Separação h (m)",cex=2.3,cex.axis=4))
# dev.off()
```

#### Passo 6 - Krigagem Ordinária - interpolação em locais não amostrados
```{r}
# ko_variavel <- krige(formula=form, data_set_aux, grid, model=modelo,
#                      block=c(0.1,0.1),
#                      nsim=0,
#                      na.action=na.pass,
#                      debug.level=-1
# )
```
#### Passo 7 - Visualização dos padrões espaciais e armazenamento dos dados e imagem.

```{r}
# mapa <- as_tibble(ko_variavel) |>
#   ggplot(aes(x=X, y=Y)) +
#   geom_tile(aes(fill = var1.pred)) +
#   scale_fill_viridis_c(option = "inferno") +
#   coord_equal() +
#   labs(x="Longitude",
#        y="Latitude",
#        fill="xco2_anomaly") +
#   theme_bw()
# mapa
# ggsave(paste0("output/maps-kgr/kgr-anom_xco2-",str_replace(my_season,"\\:","_"),".png"), plot = mapa, width = 10, height = 8, dpi = 300)
# df <- ko_variavel |>
#   as_tibble() |>
#   mutate(var1.var = sqrt(var1.var))
# write_rds(df,paste0("output/maps-kgr/kgr-anom_xco2-",str_replace(my_season,"\\:","_"),".rds"))
```


#### Compilação de todos os mapas gerados

```{r}
list_rds <- list.files("output/maps-kgr/",
           pattern = ".rds$",
           full.names = TRUE)

rds_reader <- function(path){
  readr::read_rds(path) |>
    mutate(
    path = stringr::str_remove(path,"output/maps-kgr/kgr-|\\.rds"),
    epoch = str_extract(path, "(?<=-)[^_]+") ,
    season = stringr::str_sub(path,-9,-5),
    epoch_n = ifelse(epoch == "dry",1,2),
    season_year = paste0(season,"_",epoch_n),
    variable = str_extract(path, "^[^-]+")
    # variable = stringr::str_extract(path, "^[^\\-]+")
     ) |>
    rename(
       value = var1.pred, 
       std = var1.var
    )  |>
    select(-c(path,epoch:epoch_n))
}
```


```{r}
kgr_maps_all <- map_df(list_rds, rds_reader)
kgr_maps <- kgr_maps_all |> 
  select(-std) |> 
  pivot_wider(values_from = value, names_from = variable)
```


```{r}
# kgr_maps |> 
#   group_by(season_year) |> 
#   ggplot(aes(season_year,xco2)) +
#   geom_boxplot(fill="gray")+
#   theme_bw()
# 
# kgr_maps |> 
#   group_by(season_year) |> 
#   ggplot(aes(season_year,anom_xco2)) +
#   geom_boxplot(fill="orange")+
#   theme_bw()
```

```{r}
kgr_maps <- kgr_maps |> 
  left_join(
    grid_geral,
  by=c("X","Y")
  )
```

```{r}
kgr_maps |> 
  select(X:xco2,-anom_xco2) |> 
  mutate(
    season_year = paste0("epoch-",str_remove(season_year,"_\\d+"))
  ) |> 
  arrange(season_year) |> 
  pivot_wider(names_from = season_year, values_from = xco2) |> 
  select(-X,-Y) |> 
  cor() |> 
  corrplot::corrplot(method = "color",
         outline = T,,
         addgrid.col = "darkgray",cl.pos = "r", tl.col = "black",
         tl.cex = 1, cl.cex = 1, type = "upper", bg="azure2",
         diag = FALSE,
         # addCoef.col = "black",
         cl.ratio = 0.2,
         cl.length = 5,
         number.cex = 0.8) 
```





#### Centroide de massa, cold and hotspots

```{r}
# map(season,~{
#   
#   # Identificar hotspots 
#   hotspots <- kgr_maps |>
#     filter(season_year == .x) |> 
#     slice_max(anom_xco2, n = 5, with_ties = FALSE) |>
#     mutate(tipo = "hotspot")  
#   
#   coldspots <- kgr_maps |>
#     filter(season_year == .x) |> 
#     slice_min(anom_xco2, n = 5, with_ties = FALSE) |>
#     mutate(tipo = "coldspot")  
#   
#   pontos_destaque <- bind_rows(hotspots, coldspots)
#   
#   kgr_maps |> 
#     filter(season_year == .x) |> 
#     ggplot(aes(x = X, y = Y)) +
#     geom_tile(aes(fill = anom_xco2)) +
#     geom_point(data = pontos_destaque,
#                aes(x = X, y = Y, color = tipo),
#                shape = 21, size = 3, fill = "white", stroke = 1.2) +
#     scale_color_manual(values = c("hotspot" = "red", "coldspot" = "blue")) +
#     geom_point(
#       data = kgr_maps |> 
#         filter(season_year == .x) |> 
#         filter(anom_xco2 >0) |>
#         mutate(
#           lon_centro = sum(X*anom_xco2, na.rm = TRUE)/sum(anom_xco2, na.rm = TRUE),
#           lat_centro = sum(Y*anom_xco2, na.rm = TRUE)/sum(anom_xco2, na.rm = TRUE)),
#       aes(x = lon_centro, y = lat_centro), 
#       color = "cyan", size = 2.5, shape = 4, stroke = 1.2) +
#     scale_fill_viridis_c(option = "inferno") +
#     coord_equal() +
#     facet_wrap(~ season_year) +
#     labs(
#       x = "Longitude", y = "Latitude", fill = "anom_xco2",
#       title = .x
#     ) +
#     theme_bw()
# })
```


### Cálculos por valor estimado do Beta e das médias das anomalias no período todo

```{r}
kgr_maps_nested <- kgr_maps |>
  group_by(season_year,X,Y) |>
  summarise(
    media_xco2 = mean(xco2,na.rm = TRUE),
    media_xco2_anomaly = mean(anom_xco2, na.rm = TRUE),
    # desv_pad = mean(xco2_std),
    .groups = "drop"
  ) |>
  group_by(X,Y) |>
  nest() |>
  ungroup()
```

Função para calcular o beta ou a média das anomalias por coordenada

```{r}
get_my_par <- function(df, par_return = "beta"){
  n_end <- nrow(df)/2-.5
  x <- seq(0,n_end,0.5)
  y <- df$media_xco2
  mod <- lm(y~x)
  beta <- mod$coefficients[[2]]
  if(par_return == "beta") return(beta)
  yanom <- df$media_xco2_anomaly
  anomaly <- mean(yanom,na.rm=TRUE)
  if(par_return == "anomaly") return(anomaly)
}
```

### Cálculo e mapeamento de Beta e Média de anomalias

```{r}
kgr_maps_beta_anom <- kgr_maps_nested |>
  mutate(
    beta_xco2 = map(data,get_my_par,par_return="beta"),
    anomaly_xco2 = map(data,get_my_par,par_return="anomaly")
  ) |>
  select(-data) |>
  unnest(cols = c(beta_xco2,anomaly_xco2))

kgr_maps_beta_anom <- kgr_maps_beta_anom |>
  left_join(
    grid_geral,
  by=c("X","Y")
  )
```

### Mapa do Beta

```{r}
# kgr_maps_beta_anom |>
#   ggplot(aes(x=X, y=Y)) +
#   geom_tile(aes(fill = beta_xco2)) +
#   scale_fill_viridis_c() +
#   coord_equal() +
#   labs(x="Longitude",
#        y="Latitude",
#        fill="Beta_xco2") +
#   theme_bw()
# 
# kgr_maps_beta_anom  |> 
#   rename(longitude = X, latitude = Y) |> 
#   select(-beta_xco2, -anomaly_xco2) |> 
#   writexl::write_xlsx("output/grid-kgr.xlsx")
```

### Agregação de betas e anomalias (médias nos municípios)

```{r}
city_kgr_beta_anom <- left_join(
  citys |> filter(abbrev_state == "SP"),
  kgr_maps_beta_anom |>
    group_by(city) |>
    summarise(
      beta_xco2 = mean(beta_xco2),
      anom_xco2 = mean(anomaly_xco2)
    ) |>
    rename(name_muni = city),
           by="name_muni")
```

### Beta municipal

```{r}
# city_kgr_beta_anom |>
#   drop_na() |> 
#   ggplot() +
#   geom_sf(aes(fill=beta_xco2), color="transparent",
#           size=.05, show.legend = TRUE)  +
#   geom_sf(data=citys |> filter(abbrev_state == "SP"), fill="transparent", size=3, show.legend = FALSE, lwd=.05, color="black") +
#   theme_bw() +
#   theme(
#     axis.text.x = element_text(size = rel(.9), color = "black"),
#     axis.title.x = element_text(size = rel(1.1), color = "black"),
#     axis.text.y = element_text(size = rel(.9), color = "black"),
#     axis.title.y = element_text(size = rel(1.1), color = "black"),
#     legend.text = element_text(size = rel(1), color = "black"),
#     legend.title = element_text(face = 'bold', size = rel(1.2))
#   ) +
#   labs(fill = 'beta_xco2_mean',
#        x = 'Longitude',
#        y = 'Latitude') +
#   scale_fill_viridis_c()
```

Mapa da Anomalia média

```{r}
kgr_maps_beta_anom |>
  ggplot(aes(x=X, y=Y)) +
  geom_tile(aes(fill = anomaly_xco2)) +
  scale_fill_viridis_c(option = "inferno") +
  coord_equal() +
  labs(x="Longitude",
       y="Latitude",
       fill="mean_anomaly_xco2") +
  theme_bw()
```


### Mapa da Anomalia média até 2018

```{r}
kgr_maps_nested_period <- kgr_maps |> 
  mutate(
    year = as.numeric(str_sub(season_year,1,2))+2000,
    period = ifelse(year<=2018,"before-2018","after-2018")) |> 
  group_by(period,season_year,X,Y) |>
  summarise(
    media_xco2 = mean(xco2,na.rm = TRUE),
    media_xco2_anomaly = mean(anom_xco2, na.rm = TRUE),
    # desv_pad = mean(xco2_std),
    .groups = "drop"
  ) |>
  group_by(period,X,Y) |>
  nest() |>
  ungroup()
```

```{r}
kgr_maps_beta_anom_period <- kgr_maps_nested_period |>
  mutate(
    beta_xco2 = map(data,get_my_par,par_return="beta"),
    anomaly_xco2 = map(data,get_my_par,par_return="anomaly")
  ) |>
  select(-data) |>
  unnest(cols = c(beta_xco2,anomaly_xco2))

kgr_maps_beta_anom_period <- kgr_maps_beta_anom_period |>
  left_join(
    grid_geral,
  by=c("X","Y")
  )
```



```{r}
# kgr_maps_beta_anom_period |>
#   filter(period == "before-2018") |>
#   ggplot(aes(x=X, y=Y)) +
#   geom_tile(aes(fill = anomaly_xco2)) +
#   scale_fill_viridis_c(option = "inferno") +
#   coord_equal() +
#   labs(x="Longitude",
#        y="Latitude",
#        fill="mean_anomaly_xco2") +
#   theme_bw() +
#   labs(title="Anomalia média de XCO2 antes de 2018")
```

### Mapa da Anomalia média após 2018

```{r}
# kgr_maps_beta_anom_period |>
#   filter(period == "after-2018") |>
#   ggplot(aes(x=X, y=Y)) +
#   geom_tile(aes(fill = anomaly_xco2)) +
#   scale_fill_viridis_c(option = "inferno") +
#   coord_equal() +
#   labs(x="Longitude",
#        y="Latitude",
#        fill="mean_anomaly_xco2") +
#   theme_bw() +
#   labs(title="Anomalia média de XCO2 após de 2018")
```

### Mapa do Beta até 2018

```{r}
# kgr_maps_beta_anom_period |>
#   filter(period == "before-2018") |>
#   ggplot(aes(x=X, y=Y)) +
#   geom_tile(aes(fill = beta_xco2)) +
#   scale_fill_viridis_c() +
#   coord_equal() +
#   labs(x="Longitude",
#        y="Latitude",
#        fill="mean_anomaly_xco2") +
#   theme_bw() +
#   labs(title="Beta de XCO2 antes de 2018")
```

### Mapa do Beta após 2018

```{r}
# kgr_maps_beta_anom_period |>
#   filter(period == "after-2018") |>
#   ggplot(aes(x=X, y=Y)) +
#   geom_tile(aes(fill = beta_xco2)) +
#   scale_fill_viridis_c() +
#   coord_equal() +
#   labs(x="Longitude",
#        y="Latitude",
#        fill="mean_anomaly_xco2") +
#   theme_bw() +
#   labs(title="Beta de XCO2 após de 2018")
```

Anomalia média municipal

```{r}
# hotspots <- city_kgr_beta_anom |>
#   slice_max(anom_xco2, n = 5, with_ties = FALSE) |>
#   mutate(tipo = "hotspot")
# 
# coldspots <- city_kgr_beta_anom |>
#   slice_min(anom_xco2, n = 5, with_ties = FALSE) |>
#   mutate(tipo = "coldspot")
# 
# # Juntar os pontos de interesse
# pontos_destaque <- bind_rows(hotspots, coldspots)
# 
# city_kgr_beta_anom |>
#   drop_na() |> 
#   ggplot() +
#   geom_sf(aes(fill = anom_xco2), color = "transparent", size = .05) +
#   geom_sf(data = citys |> filter(abbrev_state == "SP"), 
#           fill = "transparent", size = 3, color = "black", lwd = .05) +
#   geom_sf(data = pontos_destaque, 
#           aes(color = tipo), size = 3, shape = 21, fill = "white", stroke = 1.2) +
#   
#   # Escalas e temas
#   scale_fill_viridis_c(option = "inferno") +
#   scale_color_manual(values = c("hotspot" = "red", "coldspot" = "blue")) +
#   labs(
#     fill = "mean_anomaly_xco2",
#     color = "Tipo",
#     x = "Longitude",
#     y = "Latitude"
#   ) +
#   theme_bw() +
#   theme(
#     axis.text.x = element_text(size = rel(.9), color = "black"),
#     axis.title.x = element_text(size = rel(1.1), color = "black"),
#     axis.text.y = element_text(size = rel(.9), color = "black"),
#     axis.title.y = element_text(size = rel(1.1), color = "black"),
#     legend.text = element_text(size = rel(1), color = "black"),
#     legend.title = element_text(face = 'bold', size = rel(1.2))
#   )
```

Anomalia para cada estação no período todo (TOP 10 )

```{r}
# map(season,~{
#   hotspots <- left_join(
#   citys |> filter(abbrev_state == "SP"),
#   kgr_maps |>
#     filter( season_year ==.x) |> 
#     group_by(city) |> 
#     summarise(
#       anom_xco2 = mean(anom_xco2,na.rm=TRUE)
#     ) |> 
#     rename(name_muni = city),
#   by="name_muni") |>
#     slice_max(anom_xco2, n = 10, with_ties = FALSE) |>
#     mutate(tipo = "hotspot")
#   
#   coldspots <- left_join(
#   citys |> filter(abbrev_state == "SP"),
#   kgr_maps |>
#     filter( season_year ==.x) |> 
#     group_by(city) |> 
#     summarise(
#       anom_xco2 = mean(anom_xco2,na.rm=TRUE)
#     ) |> 
#     rename(name_muni = city),
#   by="name_muni") |>
#     slice_min(anom_xco2, n = 10, with_ties = FALSE) |>
#     mutate(tipo = "coldspot")
#   
#   # Juntar os pontos de interesse
#   pontos_destaque <- bind_rows(hotspots, coldspots)
#   
#   
#   left_join(
#   citys |> filter(abbrev_state == "SP"),
#   kgr_maps |>
#     filter( season_year ==.x) |>
#     group_by(city) |>
#     summarise(
#       xco2_anomaly = mean(anom_xco2,na.rm=TRUE)
#     ) |>
#     rename(name_muni = city),
#   by="name_muni") |>
#     drop_na() |>
#     ggplot() +
#     geom_sf(aes(fill=xco2_anomaly), color="transparent",
#             size=.05, show.legend = TRUE)  +
#     geom_sf(data=citys |> filter(abbrev_state == "SP"), fill="transparent", size=3, show.legend = FALSE, lwd=.05, color="black") +
#     geom_sf(data = pontos_destaque,
#             aes(color = tipo), size = 3, shape = 21, fill = "white", stroke = 1.2) +
#     scale_fill_viridis_c(option = "inferno") +
#     scale_color_manual(values = c("hotspot" = "red", "coldspot" = "blue")) +
#   theme_bw() +
#     theme(
#       axis.text.x = element_text(size = rel(.9), color = "black"),
#       axis.title.x = element_text(size = rel(1.1), color = "black"),
#       axis.text.y = element_text(size = rel(.9), color = "black"),
#       axis.title.y = element_text(size = rel(1.1), color = "black"),
#       legend.text = element_text(size = rel(1), color = "black"),
#       legend.title = element_text(face = 'bold', size = rel(1.2))
#     ) +
#   labs(fill = 'xco2_anomaly',
#        x = 'Longitude',
#        y = 'Latitude',
#        title = .x)
#   })
```

### 4) Análise de reconhecimento de padrões 

#### Por season (Dry vs Rainy)

```{r}
# nome_periodo <- c("Dry","Rainy")
# vetor_de_grupos<-c(2,2)
# for(i in 1:2){
#   kgr_maps_wider <- kgr_maps |> 
#     mutate(
#       season = str_sub(season_year,1,5),
#       period = as.numeric(str_sub(season_year,7,7))
#     ) |>
#     filter(period == i) |> 
#     select(season, X,Y,city,anom_xco2) |> 
#     group_by(season, city) |> 
#     summarise(anom_xco2 = mean(anom_xco2, na.rm = TRUE)) |> 
#     pivot_wider(names_from = season,
#                 values_from = anom_xco2,names_prefix = "season_")
#   name_muni <- kgr_maps_wider |> pull(city)
#   kgr_maps_wider_xco2 <- kgr_maps_wider |> 
#     select(season_15_16:season_23_24) #|> 
#   # select(ends_with("2"))
#   
#   mc <- cor(kgr_maps_wider_xco2)
#   corrplot::corrplot(mc)
#   da_pad<-decostand(kgr_maps_wider_xco2, 
#                     method = "standardize",
#                     na.rm=TRUE)
#   da_pad_euc<-vegdist(da_pad,"euclidean") 
#   da_pad_euc_ward<-hclust(da_pad_euc, method="ward.D")
#   plot(da_pad_euc_ward, 
#        ylab="Distância Euclidiana",
#        xlab="Acessos", hang=-1,
#        col="blue", las=1,
#        cex=.6,lwd=1.5);box()
#   grupo<-cutree(da_pad_euc_ward,vetor_de_grupos[i])
#   
#   city_kgr_beta_group <- city_kgr_beta_anom |> 
#     left_join(
#       tibble(name_muni, grupo),
#       by="name_muni")
#   
#   plot_cidades_agrupamento <- city_kgr_beta_group  |>
#     drop_na() |> 
#     ggplot() +
#     geom_sf(aes(fill=grupo), color="transparent",
#             size=.05, show.legend = TRUE)  +
#     geom_sf(data=citys |> filter(abbrev_state == "SP"), fill="transparent", size=3, show.legend = FALSE) +
#     theme_bw() +
#     theme(
#       axis.text.x = element_text(size = rel(.9), color = "black"),
#       axis.title.x = element_text(size = rel(1.1), color = "black"),
#       axis.text.y = element_text(size = rel(.9), color = "black"),
#       axis.title.y = element_text(size = rel(1.1), color = "black"),
#       legend.text = element_text(size = rel(1), color = "black"),
#       legend.title = element_text(face = 'bold', size = rel(1.2))
#     ) +
#     labs(fill = 'Agrupamento',
#          x = 'Longitude',
#          y = 'Latitude',
#          title = nome_periodo[i]) +
#     scale_fill_viridis_c()
#   print(plot_cidades_agrupamento)
# }
```


#### Por Média anual anomalia

```{r}
kgr_maps_wider <- kgr_maps |> 
  select(season_year, X,Y,city,anom_xco2) |> 
  mutate(season = str_sub(season_year,1,5)) |> 
  group_by(season, city) |> 
  summarise(anom_xco2 = mean(anom_xco2, na.rm = TRUE)) |> 
  pivot_wider(names_from = season,
              values_from = anom_xco2,names_prefix = "season_")

name_muni <- kgr_maps_wider |> pull(city)
kgr_maps_wider_xco2_anomaly <- kgr_maps_wider |> 
  select(season_15_16:season_23_24) #|> 
  # select(ends_with("2"))
  
mc <- cor(kgr_maps_wider_xco2_anomaly)
corrplot::corrplot(mc)
da_pad<-decostand(kgr_maps_wider_xco2_anomaly, 
                  method = "standardize",
                  na.rm=TRUE)
da_pad_euc<-vegdist(da_pad,"euclidean") 
da_pad_euc_ward<-hclust(da_pad_euc, method="ward.D")
plot(da_pad_euc_ward, 
     ylab="Distância Euclidiana",
     xlab="Acessos", hang=-1,
     col="blue", las=1,
     cex=.6,lwd=1.5);box()
grupo<-cutree(da_pad_euc_ward,2)

city_kgr_beta_group <- city_kgr_beta_anom |> 
  left_join(
    tibble(name_muni, grupo),
           by="name_muni")

city_kgr_beta_group  |>
  mutate( grupo = as_factor(grupo)) |> 
  drop_na() |> 
     ggplot() +
     geom_sf(aes(fill=grupo), color="transparent",
             size=.05, show.legend = TRUE)  +
  geom_sf(data=citys |> filter(abbrev_state == "SP"), fill="transparent", size=3, show.legend = FALSE) +
     theme_bw() +
   theme(
     axis.text.x = element_text(size = rel(.9), color = "black"),
     axis.title.x = element_text(size = rel(1.1), color = "black"),
     axis.text.y = element_text(size = rel(.9), color = "black"),
     axis.title.y = element_text(size = rel(1.1), color = "black"),
     legend.text = element_text(size = rel(1), color = "black"),
     legend.title = element_text(face = 'bold', size = rel(1.2))
     ) +
   labs(fill = 'Agrupamento',
         x = 'Longitude',
         y = 'Latitude') +
     scale_fill_viridis_d()
```


```{r}
kgr_maps |> 
  left_join(
    data.frame(
      city = city_kgr_beta_group$name_muni,
      grupo = city_kgr_beta_group$grupo
    ),by="city"
  ) |> 
  filter(grupo == 1) |> 
  select(X:xco2,-anom_xco2) |> 
  mutate(
    season_year = paste0("epoch-",str_remove(season_year,"_\\d+"))
  ) |> 
  arrange(season_year) |> 
  pivot_wider(names_from = season_year, values_from = xco2) |> 
  select(-X,-Y) |> 
  cor() |> 
  corrplot::corrplot(method = "color",
         outline = T,,
         addgrid.col = "darkgray",cl.pos = "r", tl.col = "black",
         tl.cex = 1, cl.cex = 1, type = "upper", bg="azure2",
         diag = FALSE,
         # addCoef.col = "black",
         cl.ratio = 0.2,
         cl.length = 5,
         number.cex = 0.8) 

kgr_maps |> 
  left_join(
    data.frame(
      city = city_kgr_beta_group$name_muni,
      grupo = city_kgr_beta_group$grupo
    ),by="city"
  ) |> 
  filter(grupo == 2) |> 
  select(X:xco2,-anom_xco2) |> 
  mutate(
    season_year = paste0("epoch-",str_remove(season_year,"_\\d+"))
  ) |> 
  arrange(season_year) |> 
  pivot_wider(names_from = season_year, values_from = xco2) |> 
  select(-X,-Y) |> 
  cor() |> 
  corrplot::corrplot(method = "color",
         outline = T,,
         addgrid.col = "darkgray",cl.pos = "r", tl.col = "black",
         tl.cex = 1, cl.cex = 1, type = "upper", bg="azure2",
         diag = FALSE,
         # addCoef.col = "black",
         cl.ratio = 0.2,
         cl.length = 5,
         number.cex = 0.8) 
```

#### Por período (até e após 2018)

```{r}
# nome_periodo <- c("before-2018","after-2018")
# vetor_de_grupos<-c(2,2)
# for(i in seq_along(nome_periodo)){
#   
#   kgr_maps_wider <- kgr_maps |> 
#     mutate(
#       year = as.numeric(str_sub(season_year,1,2))+2000,
#       period = ifelse(year<=2018,"before-2018","after-2018")) |> 
#     group_by(period,season_year,X,Y) |>
#     filter(period == nome_periodo[i]) |> 
#     select(period, season_year, X,Y,city,anom_xco2) |> 
#     group_by(season_year, period, city) |> 
#     summarise(anom_xco2 = mean(anom_xco2, na.rm = TRUE),
#               .groups = "drop") |> 
#     pivot_wider(names_from = season_year,
#                 values_from = anom_xco2,names_prefix = "season_")
#   
#   name_muni <- kgr_maps_wider |> pull(city)
#   kgr_maps_wider_xco2 <- kgr_maps_wider |> 
#     select(-c(period, city)) #|> 
#   # select(ends_with("2"))
#   
#   mc <- cor(kgr_maps_wider_xco2)
#   corrplot::corrplot(mc)
#   da_pad<-decostand(kgr_maps_wider_xco2, 
#                     method = "standardize",
#                     na.rm=TRUE)
#   da_pad_euc<-vegdist(da_pad,"euclidean") 
#   da_pad_euc_ward<-hclust(da_pad_euc, method="ward.D")
#   plot(da_pad_euc_ward, 
#        ylab="Distância Euclidiana",
#        xlab="Acessos", hang=-1,
#        col="blue", las=1,
#        cex=.6,lwd=1.5);box()
#   grupo<-cutree(da_pad_euc_ward,vetor_de_grupos[i])
#   
#   city_kgr_beta_group <- city_kgr_beta_anom |> 
#     left_join(
#       tibble(name_muni, grupo),
#       by="name_muni")
#   
#   plot_cidades_agrupamento <- city_kgr_beta_group  |>
#     drop_na() |> 
#     ggplot() +
#     geom_sf(aes(fill=grupo), color="transparent",
#             size=.05, show.legend = TRUE)  +
#     geom_sf(data=citys |> filter(abbrev_state == "SP"), fill="transparent", size=3, show.legend = FALSE) +
#     theme_bw() +
#     theme(
#       axis.text.x = element_text(size = rel(.9), color = "black"),
#       axis.title.x = element_text(size = rel(1.1), color = "black"),
#       axis.text.y = element_text(size = rel(.9), color = "black"),
#       axis.title.y = element_text(size = rel(1.1), color = "black"),
#       legend.text = element_text(size = rel(1), color = "black"),
#       legend.title = element_text(face = 'bold', size = rel(1.2))
#     ) +
#     labs(fill = 'Agrupamento',
#          x = 'Longitude',
#          y = 'Latitude',
#          title = nome_periodo[i]) +
#     scale_fill_viridis_c()
#   print(plot_cidades_agrupamento)
# }
```



### 6) Uso da terra

```{r}
land_use_change <- read_rds("data/grid-kgr_luc.rds") 
glimpse(land_use_change)
```



```{r}
kgr_maps_cover <- kgr_maps |> ungroup() |> 
  mutate(
    year = str_sub(season_year,1,2) |> as.numeric() +2000,
    season = str_sub(season_year,-1) |> as.numeric(),
    ) |> 
  filter(season ==1) |> 
  arrange(X,Y) |> 
  add_column(
    land_use_change |> 
      arrange(longitude,latitude) |> 
      rename(YEAR=year, CITY=city)
  ) |> add_row(
    kgr_maps |> 
  mutate(
    year = str_sub(season_year,1,2) |> as.numeric() +2000,
    season = str_sub(season_year,-1) |> as.numeric(),
    ) |> 
  filter(season ==2) |> 
  arrange(X,Y) |> 
  add_column(
    land_use_change |> 
      arrange(longitude,latitude) |> 
      rename(YEAR=year, CITY=city)
  ) 
) |> 
  select(X:season,cover,descricao) |> 
  arrange(year,season,X,Y)

kgr_maps_cover |> 
  filter(year == 2016) |> 
  mutate(cover = cover |> as_factor()) |> 
  ggplot(aes(x=X, y=Y)) +
  geom_tile(aes(fill = cover)) +
  scale_fill_viridis_d(option = "A") +
  coord_equal() +
  labs(x="Longitude",
       y="Latitude",
       fill="Uso do solo") +
  theme_bw()
```
### Estatísticas descritivas por classe de uso do solo

```{r}
kgr_maps_cover |>
  mutate(cover = descricao) |>
  group_by(year, cover) |> 
  summarise(
    count= n(),
  ) |> 
  mutate(
    perc = count/sum(count),
    cover = cover |> fct_lump(n=7,w=perc) |> fct_reorder(count)
  ) |> filter(cover != "Other") |> 
  ggplot(aes(x=as_factor(cover),y=count,fill=cover)) +
  geom_col(color="black") +
  scale_fill_viridis_d(option = "A") +
  facet_wrap(~year) +
  theme_bw()+
  theme(
    legend.position = "none",
    axis.text.x = element_text(angle = 90)
  )
```

Retirando os top 7 usos do solo no estado.
```{r}
my_top_7_cover <- kgr_maps_cover |>
  mutate(cover = descricao) |>
  group_by(year, cover) |> 
  summarise(
    count= n(),
    .groups = "drop"
  ) |> 
  mutate(
    perc = count/sum(count),
    cover = cover |> fct_lump(n=7,w=perc) |> fct_reorder(count)
  ) |> filter(cover != "Other") |> 
  pull(cover) |> unique()
```

Estatística descritiva de xCO2 para cada classe uso por season

```{r}
# kgr_maps_cover |> 
#   mutate(
#     cover_top_7 = ifelse(descricao %in% my_top_7_cover,
#                          descricao, "Other"),
#     season = as_factor(season)
#   ) |> 
#   filter(cover_top_7 != "Other") |> 
#   ggplot(aes(y=as_factor(year))) +
#   geom_density_ridges(rel_min_height = 0.03,
#                       aes(x=xco2, fill=season),
#                       alpha = .6, color = "black"
#   ) +
#   # scale_fill_cyclical(values = c("#ff8080","#238B45"),
#   #                     name = "classe", guide = "legend") +
#   theme_ridges()
```

```{r}
kgr_maps_cover |>
   mutate(
    cover_top_7 = ifelse(descricao %in% my_top_7_cover,
                         descricao, "Other"),
    season = as_factor(season)
  ) |> 
  filter( cover_top_7 != "Other") |> 
  group_by(year,season,cover_top_7) |>
  summarise(
    N = length(xco2),
    MEAN = mean(xco2),
    MEDIAN = median(xco2),
    STD_DV = sd(xco2),
    SKW = agricolae::skewness(xco2),
    KRT = agricolae::kurtosis(xco2),
    .groups = "drop"
  ) |>
  writexl::write_xlsx("output/estat-desc-year-season-cover.xlsx")
```

```{r}
# kgr_maps_cover |>
#    mutate(
#     cover_top_7 = ifelse(descricao %in% my_top_7_cover,
#                          descricao, "Other"),
#     season = as_factor(season)
#   ) |> 
#   filter( cover_top_7 != "Other") |> 
#   group_by(year,season,cover_top_7) |>
#   ggplot(aes(x=year, y=xco2, fill = descricao)) +
#   geom_violin(trim=FALSE) +
#   facet_wrap(~season, ncol=2) +
#   theme(
#     legend.position = "top"
#   ) +
#   theme_bw()+
#   labs(fill="cover") +
#   scale_fill_viridis_d(option = "A")
```

```{r}
# kgr_maps_cover |>
#    mutate(
#     cover_top_7 = ifelse(descricao %in% my_top_7_cover,
#                          descricao, "Other"),
#     season = as_factor(season)
#   ) |> 
#   filter( cover_top_7 != "Other") |> 
#   group_by(year,season,cover_top_7) |>
#   ggplot(aes(x=year, y=anom_xco2, fill = descricao)) +
#   geom_violin(trim=FALSE) +
#   facet_wrap(~season, ncol=2) +
#   theme(
#     legend.position = "top"
#   ) +
#   theme_bw()+
#   labs(fill="cover") +
#   scale_fill_viridis_d(option = "B")
```


### Análise de variância (ANOVA ou Kruskal-Wallis)

Comparação de XCO₂ entre diferentes classes de uso do solo.

```{r}
anova_group <- function(df){
  mod <- aov(xco2 ~ cover_top_7,
      data = df |>
        mutate(
          cover_top_7 = as_factor(cover_top_7)
        ))
    xco2 <- df |>
        mutate(
          cover_top_7 = as_factor(cover_top_7)
        ) |> pull(xco2)
    cover_top_7 <- df |>
        mutate(
          cover_top_7 = as_factor(cover_top_7)
        ) |> pull(cover_top_7)
  pcm_t <- agricolae::HSD.test(mod,"cover_top_7", group = TRUE)
  pcm_k <- agricolae::kruskal(xco2,cover_top_7,
                              p.adj = "bonferroni",
                              group = TRUE)
  pcm_t$groups[,2] <- pcm_k$groups[,2]
  tb_out <- tibble(cover = rownames(pcm_t$groups),
                   pcm_t$groups)
  return(tb_out)
}

dd <- kgr_maps_cover |>
   mutate(
    cover_top_7 = ifelse(descricao %in% my_top_7_cover,
                         descricao, "Other"),
    season = as_factor(season)
  ) |>
  group_by(year, season) |>
  nest() |>
  mutate(
    anava = map(data,anova_group)
  )

# Identificar todas as categorias únicas de "cover"
categorias_cover <- dd |>
  select(-data) |>
  unnest(cols = c(anava)) |>
  pull(cover) |>
  unique()

# Criar uma paleta de cores fixa para essas categorias
paleta_cores <- setNames(viridis::viridis(length(categorias_cover),option = "A"), categorias_cover)
# 
# # Loop para criar os gráficos
# for (i in 2015:2023) {
#   for (j in 1:2) {
#     xco2 <-  dd |> 
#       select(-data) |> 
#       unnest(cols = c(anava)) |> 
#       filter(season == j, year == i) |> 
#       pull(xco2)
#     min_xco2 <- min(xco2)
#     max_xco2 <- max(xco2)
#     
#     plot_tukey <- dd |> 
#       select(-data) |> 
#       unnest(cols = c(anava)) |> 
#       filter(season == j, year == i) |> 
#       arrange(xco2) |>
#       ungroup() |> 
#       mutate(
#         cover = cover |> fct_reorder(xco2)
#       ) |>
#       ggplot(aes(y = cover, x = xco2, fill = cover)) +
#       geom_col(color = "black") +
#       geom_text(aes(label = groups), 
#                 hjust = -0.5, 
#                 color = "black", 
#                 size = 5) +
#       coord_cartesian(xlim = c(min_xco2, max_xco2)) +
#       theme_bw() +
#       scale_fill_manual(values = paleta_cores) +  # Aplicar a paleta de cores fixa
#       labs(title = paste0(i,"-",
#                           ifelse(j==1,"Dry","Rainy"))) +
#       theme(
#         legend.position = "none",
#         plot.title = element_text(hjust = .5)
#         )
#     print(plot_tukey)
#   }
# }
```


```{r}
kgr_maps_beta_cover_group <- kgr_maps_beta_anom |> 
  left_join(
    kgr_maps_cover |> 
      filter(season == 2, year == 2020),
    by = c("X","Y","city")
  ) |> 
  left_join(
    city_kgr_beta_group |> 
      as_tibble() |> 
      select( name_muni, grupo) |> 
      rename(city = name_muni),
    by=c("city")
    ) |> 
  select(-xco2, -anom_xco2, -year, -season_year, -season)
```

```{r}
# kgr_maps_beta_cover_group |> 
#   ggplot(aes(x=X, y=Y)) +
#   geom_tile(aes(fill = cover)) +
#   scale_fill_viridis_c(option = "A") +
#   coord_equal() +
#   labs(x="Longitude",
#        y="Latitude",
#        fill="Uso do solo") +
#   theme_bw()
# 
# kgr_maps_beta_cover_group |> 
#   ggplot(aes(x=X, y=Y)) +
#   geom_tile(aes(fill = as_factor(grupo))) +
#   scale_fill_viridis_d() +
#   coord_equal() +
#   labs(x="Longitude",
#        y="Latitude",
#        fill="Cluster") +
#   theme_bw()
```


O arquivo `kgr_maps_beta_cover_group` associa todos os resultados até aqui gerados, Betas, krigagem, usos do solo.


```{r}
kgr_maps_beta_cover_group |> 
  mutate(
    descricao = ifelse(descricao %in% my_top_7_cover,
                         descricao, "Other")
  ) |> 
  group_by(grupo) |> 
  summarise(
    N = n(),
    MIN = min(beta_xco2),
    MEAN = mean(beta_xco2),
    MEDIAN = median(beta_xco2),
    MAX = max(beta_xco2),
    STD_DV = sd(beta_xco2),
    SKW = agricolae::skewness(beta_xco2),
    KRT = agricolae::kurtosis(beta_xco2),
  )

```


```{r}
kgr_maps_beta_cover_group |> 
  mutate(
    descricao = ifelse(descricao %in% my_top_7_cover,
                         descricao, "Other")
  ) |> 
  group_by(grupo,descricao) |> 
  summarise(
    count = n()
  ) |> 
  group_by(grupo) |> 
  mutate(
    perc = count/sum(count)
  ) |> 
  ungroup() |> 
  ggplot(aes(y=perc*100,x=as_factor(grupo),fill=descricao)) +
  geom_col(color = "black") +
  scale_fill_manual(values = paleta_cores) +
  theme_bw()
```


```{r}
# kgr_maps_beta_cover_group |> 
#   mutate(
#     descricao = ifelse(descricao %in% my_top_7_cover,
#                          descricao, "Other")
#   ) |> 
#   ggplot(aes(x=as_factor(grupo), y=anomaly_xco2, fill=as_factor(grupo))) +
#   geom_boxplot() +
#   scale_fill_viridis_d() +
#   theme_bw()
```



```{r}
# primeiro analisa xCO2
# depois, analisa beta xCO2 período
# beta xCO2 período poderia ser maior ou menor com a MUDANÇA no uso da terra
# se passou de pastagem para cana por exemplo
# tem isso também, a mudança no uso da terra pode estar influenciando na derivada xCO2
# agora, valor médio xCO2, acredito, próximo oceano menor
# do que pro interior
```


## RESULTADOS

Resultados e Discussão

A análise de agrupamento aplicada às anomalias permitiu identificar dois padrões espaciais bem definidos no estado de São Paulo (Figura do estado). O Grupo 1 concentrou-se predominantemente nas regiões sul e sudoeste do estado, enquanto o Grupo 2 abrangeu as porções norte e nordeste. Essa distribuição espacial parece refletir contrastes ambientais e possivelmente de uso da terra entre os dois agrupamentos, ou seja, respostas distintas nas séries temporais das anomalias.

Os corrplots (do Grupo 1) apresenta maior coerência/persistência temporal entre as épocas avaliadas, com correlações predominantemente positivas (PODEMOS SOMAR AS SIGNIFICÂNCIAS POSTERIORMENT) entre diferentes períodos, indicando um comportamento mais estável das anomalias, sugerindo menor variabilidade interanual e maior consistência na resposta ambiental. Em contraste, o Grupo 2 (Chamar outra figura) exibiu correlações mais fracas (PODEMOS CONTAR SIGNIFICANCIAS) e heterogêneas, com alternância de valores positivos e negativos, indicando maior variabilidade temporal das anomalias e possivelmente uma resposta mais sensível a flutuações climáticas e de manejo.

A composição de uso e cobertura do solo em cada agrupamento (Figura Dos Gráficos de Colunas) corrobora essa interpretação/afirmação. O Grupo 1 é caracterizado por maior proporção de formações florestais e plantações florestais, além de menor presença de áreas agrícolas intensivas, como cana-de-açúcar e soja. Já o Grupo 2 apresenta predominância de pastagens, mosaicos de uso e áreas agrícolas, especialmente de cana-de-açúcar, refletindo paisagens mais antropizadas.

Essas diferenças estruturais explicam, em parte, o comportamento distinto das anomalias nos dois agrupamentos. As regiões florestadas e de uso menos intensivo (Grupo 1) tendem a apresentar menor amplitude e maior estabilidade das anomalias, enquanto as áreas agrícolas (Grupo 2) mostram padrões mais dinâmicos e irregulares, possivelmente relacionados às mudanças sazonais de cultivo, manejo e variabilidade climática local.

Assim, o agrupamento baseado em anomalias revelou os padrões espaciais consistentes, mas também relações entre a dinâmica temporal das anomalias e o tipo de cobertura do solo, sugerindo que o uso e manejo do território desempenham papel determinante na variabilidade observada.

```{r}
kgr_maps_beta_cover_group |> 
  mutate(
    descricao = ifelse(descricao %in% my_top_7_cover,
                         descricao, "Other")
  ) |> 
  ggplot(aes(y=as_factor(grupo))) +
  geom_density_ridges(rel_min_height = 0.03,
                      aes(x=anomaly_xco2, fill=as_factor(grupo)),
                      alpha = .6, color = "black"
  ) +
  # scale_fill_cyclical(values = c("#ff8080","#238B45"),
  #                     name = "classe", guide = "legend") +
  theme_ridges()
```

## MATERIAL COMPLEMENTAR

### Padrões espaciais de XCO2 para o estado por estação

```{r}
season <- kgr_maps |> pull(season_year) |> unique()
map(season,~{
  kgr_maps |> 
    filter( season_year == .x) |> 
    ggplot(aes(x=X, y=Y)) +
  geom_tile(aes(fill = xco2)) +
  scale_fill_viridis_c(option = "mako") +
  coord_equal() +
  labs(x="Longitude",
       y="Latitude",
       fill="xco2",
       title = .x) +
  theme_bw()
})
```

### Padrões espaciais de Anomalia de XCO2 para o estado por estação


```{r}
map(season,~{
  kgr_maps |> 
    filter( season_year == .x) |> 
    ggplot(aes(x=X, y=Y)) +
  geom_tile(aes(fill = anom_xco2)) +
  scale_fill_viridis_c(option = "inferno") +
  coord_equal() +
  labs(x="Longitude",
       y="Latitude",
       fill="anom_xco2",
       title = .x) +
  theme_bw()
})
```
